【裁判字號】    89,訴,1154
【裁判日期】    901009
【裁判案由】    返還出資
【裁判全文】
臺灣士林地方法院民事判決  八十九年度訴字第一一五四號
    原      告  乙○○
    被      告  甲○○
右當事人間返還出資事件，本院判決如左：
    主      文
原告之訴及假執行之聲請均駁回。
訴訟費用由原告負擔。
    事實及理由
一、本件被告經合法通知，未於最後言詞辯論期日到場，核無民事訴訟法第三百八十
    六條所列各款情形，爰依原告之聲請，由其一造辯論而為判決。
二、原告起訴主張：兩造及訴外人許德和等人約七、八人於民國八十年間，共集資新
    臺幣（下同）九百萬元，設立夢綺旅社，其中原告出資一百八十萬元，持股佔百
    分之二十，並由訴外人許德和為出名營業人負責經營。其後數位合夥人陸續退出
    ，為保障權益，原告乃於八十五年六月六日與所餘合夥人即訴外人許德和及被告
    二人共同簽訂隱名合夥契約，並同意以許德和為出名營業人辦理租賃及營業登記
    ，以經營夢綺旅社，且確認原告持股佔百分之二十。惟未久，許德和將其權利全
    部私下讓與被告，原告得知後，遂於八十五年九月二十五日另與被告簽訂協議書
    ，約定原告所持有股份委由被告全權經營，在八十五年十月起至八十八年五月三
    十一日止之合夥期間內，被告應保證原告之盈餘分配利益每月四萬元，於結束營
    業時，被告不得將營業支出之負債要求原告分擔，但關於租賃、員工資遣及公司
    清算所生之費用，由雙方按持股比例分擔。嗣被告於合夥期間內，均確實依約履
    行並遵期給付應得利益予原告。然該隱名合夥契約關係或類似隱名合夥契約關係
    已因期限屆至而於八十八年五月三十一日當然終止，原告自得依民法第七百零九
    條或類推適用民法第七百零九條之規定，請求被告返還原告出資額一百八十萬元
    。然被告於返還出資四十萬元後，即對原告主張置之不理；其雖抗辯：夢綺旅社
    經營虧損，無從返還出資云云，然被告所提出之資產負債表及營利事業所得稅申
    報資料中，為配合將營收金額降低，竟將全年租金支出短報為八十萬元，並將全
    年薪資支出短報二百二十萬元，該等資料顯有不實，而即使如此，夢綺旅社於八
    十六年度之營利事業所得稅申報資料仍顯示尚有盈餘；另自被告於華信商業銀行
    板橋分行帳戶往來明細以觀，夢綺旅社每日平均現金收入約六萬元，此尚不包含
    刷卡金額在內；而自八十五年十二月起至八十八年五月止，三十個月之現金收入
    高達五千四百萬元，帳戶內固定支出平均約為一百四十五萬元，應屬旅社固定之
    薪資及租金支出，由此計算，該旅社三十個月之淨利已達一千萬元，絕無虧損云
    云，並聲明：（一）被告應給付原告一百四十萬元，及自起訴狀繕本送達翌日起
    至清償日止，按年息百分之五計算之利息。（二）原告願供擔保，請准宣告假執
    行。
三、被告則以：夢綺旅社於八十年間由訴外人許德和等人合夥經營，於八十五年六月
    間因經營不善，其他合夥人退出合夥關係，僅餘原告、訴外人許德和及被告有意
    繼續經營，被告乃於八十五年六月六日與許德和及原告簽訂合夥契約書，並以許
    德和之名義辦理租賃及營業登記，其時該隱名合夥契約，僅以剩餘之夢綺旅社之
    設備繼續經營，兩造及許德和並未再另行出資，是原告主張合夥出資額為九百萬
    元，個人出資一百八十萬元云云，並不實在。因兩造與許德和於八十五年六月六
    日簽約時，合夥財產僅有夢綺旅社之設備及基於租賃而得使用之房屋，原告任負
    責人時，旅社淨值係負二百多萬，被告尚自行拿出三百六十萬元，原告何得請求
    返還出資？嗣旅社經營未見改善，許德和乃將其持股讓與被告，然因原告屢屢要
    求經營旅社，為恐影響營業，兩造於八十五年九月二十五日簽立協議書，約定由
    被告按月給付原告四萬元作為盈餘分配利益，原告始同意將其持股委由被告經營
    。迄兩造合夥期限屆至即八十八年五月三十一日止，被告已將所剩餘之財產即終
    止租賃契約後所取得之押租金二百萬元，依原告持股百分之二十之比例，返還四
    十萬元予原告。而依夢綺旅社之房屋租賃合約書，夢綺旅社之硬體設備均歸屬房
    東，是旅社已無其他資產，被告至此已無任何返還之義務云云，資為抗辯；並聲
    明：（一）原告之訴及假執行之聲請均駁回。（二）如受不利之判決，願供擔保
    請准宣告免為假執行。
四、按隱名合夥契約如因目的事業已完成而終止時，出名營業人應返還隱名合夥人之
    出資及給與其應得之利益。此觀民法第七百零八條第三款、第七百零九條規定自
    明。而隱名合夥契約之出名營業人究應給付隱名合夥人利益若干，自須依民法第
    七百零一條準用同法第六百九十四條規定經由合夥人全體或由其所選任之清算人
    清算後始可確定，此有最高法院七十六年度台上字第一六四七號判決可資參照。
    經查：夢綺旅社早於八十年間即已設立，全部資金為九百萬元，原告則為出資合
    夥人之一，持股百分之二十；嗣因部分合夥人退出，兩造與許德和乃於八十五年
    六月六日簽訂合夥契約書，且確認原告持股佔百分之二十，惟原告並未再行出資
    ；旋許德和退出合夥，再由兩造於八十五年九月二十五日簽立協議書，成立隱名
    合夥契約，並以被告為出名營業人，且該合夥契約關係已於八十八年五月三十一
    日屆期終止，然兩造迄未就合夥財產進行清算，僅由被告返還四十萬元予原告等
    情，已經證人即夢綺旅社原合夥人石翊妝、許德和結證屬實（見本院九十年四月
    十三日、九十年五月二十二日言詞辯論筆錄），並有原告提出之八十五年六月六
    日合夥協議書、八十五年九月二十五日協議書影本各乙份附卷可稽，復為兩造所
    不爭執，應與事實相符。原告雖主張被告所提出之夢綺旅社資產負債表及營利事
    業所得申報書製作不實，並舉卷附被告於華信商業銀行板橋分行帳戶（帳號：０
    ０七─００四─0000000─三號）之交易往來明細資料為據，稱：在未含
    刷卡金額之情形下，夢綺旅社於八十五年元月至八十八年五月三十一日之期間內
    ，每日平均收入約有六萬元，旅社每月固定支出者應為薪資及租金，平均約為一
    百四十五萬元，足見未有虧損，反盈餘甚多云云；然此已為被告所否認。且查：
    原告既主張由被告所提出卷附資產負債表及報稅資料為不實，即無從自該等報表
    審認夢綺旅社之資產負債情形；而僅以前開單一帳戶於八十五年至八十八年五月
    間往來明細資料，亦未能得知夢綺旅社自原告出資之初之八十年間起、迄兩造八
    十五年六月間重訂合夥契約時之盈虧如何，更未能遽以認定至合夥關係終止即八
    十八年五月三十一日為止、夢綺旅社並無虧損及其資產狀況。是揆諸前揭說明，
    兩造於隱名合夥關係結束後，自仍應先經清算程序計算合夥財產，在未經清算終
    結確定盈虧以前，原告自不得就原來出資為全部返還之請求。從而，原告於合夥
    清算程序前，依民法第七百零九條之規定，請求被告返還出資一百四十萬元，及
    自起訴狀繕本送達翌日起至清償日止，按年息百分之五計算之利息，為無理由，
    應予駁回。原告受敗訴判決，其假執行之聲請即失所依據，應併予駁回。
五、因本案事證已臻明確，兩造其餘主張陳述及所提之證據，均毋庸再予審酌，附此
    敘明。
六、據上論結，原告之訴為無理由，依民事訴訟法第三百八十五條第一項前段、第七
    十八條判決如主文。
中      華      民      國    九十      年      十      月      九      日
                                    臺灣士林地方法院民事第三庭
~B法      官  李瑜娟
右為正本係照原本作成。
如對本判決上訴須於判決送達後廿日內向本院提出上訴狀。
中      華      民      國    九十      年      十      月    十七      日
~B法院書記官  夏珍珍


司法院資訊處製作；財團法人民間司法改革基金會備份。
